【裁判字號】    98,交聲,8
【裁判日期】    980226
【裁判案由】    違反道路交通管理處罰條例
【裁判全文】
臺灣宜蘭地方法院交通事件裁定           98年度交聲字第8號
移送  機關  交通部公路總局臺北區監理所宜蘭監理站
異  議  人  甲○○
上列受處分人因違反道路交通管理處罰條例案件，對於交通部公
路總局臺北區監理所宜蘭監理站於民國97年11月20日所為之宜監
字第裁43-C00000000號裁決處分，聲明異議，本院裁定如下：
    主  文
異議駁回。
    理  由
一、原處分機關係以：異議人即受處分人甲○○於民國97年7月
    2日17時41分，騎乘車牌號碼CIC-001號重型機車，行經臺北
    縣淡水鎮○○路與中山路交岔路口，因闖紅燈，經臺北縣政
    府警察局淡水分局中山路派出所警員攔停製單舉發。嗣經原
    處分機關依道路交通管理處罰條例第53條第1項、第63條第1
    項第3款規定，裁處新臺幣（下同）1,800元罰鍰，並記違規
    點數3點。
二、聲明異議意旨略以：異議人居住在宜蘭縣，於97年7月2日為
    處理事務始至臺北縣淡水鎮，因臺北縣淡水鎮○○路與中山
    路交岔路口號誌標示不清，當時該路口既有紅燈，又有左轉
    綠燈，異議人詢問旁邊騎士，經該騎士告知可左轉，異議人
    始左轉，豈知異議人通過該路口後即遭警員攔停製單舉發，
    異議人並無違規闖紅燈之故意，為此聲明異議，請求撤銷原
    處分等語。
三、按汽車駕駛人，行經有燈光號誌管制之交岔路口闖紅燈者，
    處1,800元以上5,400元以下罰鍰，並記違規點數3點，道路
    交通管理處罰條例第53條第1項、第63條第1項第3款定有明
    文。次按道路交通管理處罰條例所稱之汽車，依該條例第3
    條第8款之規定，包含機器腳踏車在內。再按汽車行駛至交
    岔路口，其行進應遵守燈光號誌，道路交通安全規則第102
    條第1項第1款亦有明文。
四、經查：
  (一)異議人即受處分人甲○○確實騎乘車牌號碼CIC-001號重型
    機車，沿臺北縣淡水鎮○○○路往中正路方向行駛，於97年
    7月2日17時41分，行經中正路與中山路之有燈光管制交岔路
    口，於中正東路同向車道紅燈之際，闖紅燈左轉中正路之事
    實，為異議人所不否認，並經證人曾國森即臺北縣政府警察
    局淡水分局中山路派出所警員於本院訊問時證述明確（見本
    院卷第16頁至第17頁），並有臺北縣政府警察局舉發違反道
    路交通管理事件通知單1份、現場圖1紙、照片6張在卷可憑
    （見本院卷第5頁、第21頁至第24頁），上開事實已堪認定
    。
  (二)異議人雖辯稱：當時該交岔路口既有紅燈，又有左轉綠燈等
    語。惟查：
  1.按機慢車兩段左轉標誌，用以告示左轉機器腳踏車或慢車駕
    駛人應遵照號誌指示，在號誌顯示允許直行時先行駛至右前
    方路口之左轉待轉區等待左轉，俟該方向號誌顯示允許直行
    後，再行續駛，以兩段方式完成左轉。本標誌設於實施機慢
    車兩段左轉路口附近顯明之處，並配合劃設機慢車左轉待轉
    區○○○道路交通標誌標線號誌設置規則第65條第1項定有
    明文。
  2.而依證人曾國森於本院訊問時證述：「當時異議人是騎乘機
    車要從中正東路往中正路方向行駛，中正東路到中正路口有
    1個交通號誌，倘若該路口號誌是紅燈的話，異議人就應該
    停止前進，等綠燈亮起後才能行駛到前方的機車待轉區○○
    ○○○路，且地面就有標示『機車待轉區』，當時該交通號
    誌是紅燈，異議人都沒有停就直接左轉往中正路。」等語（
    見本院卷第17頁），並有現場圖1紙、照片6張在卷足憑（見
    本院卷第21頁至第24頁）。可證中正路與中山路交岔路口設
    置有機慢車兩段左轉標誌，依上開規則第65條第1項規定，
    異議人應待中正東路往中正路方向之行車管制號誌顯示綠燈
    允許直行時，先行駛至右前方路口之「機車待轉區」等待左
    轉，俟「機慢車左轉待轉區專用號誌」顯示綠燈允許直行後
    ，再行續駛，以兩段方式完成左轉，然異議人於中正東路往
    中正路方向之行車管制號誌顯示紅燈禁止通行時，竟未遵循
    該行車管制號誌，仍強行闖越並左轉，已明顯違規，則異議
    人既尚未行駛至「機車待轉區」等待左轉，該專用號誌即非
    異議人所應遵循之行車管制號誌，異議人自不得以此燈號顯
    示綠燈而主張解免本件違規行為之處罰，故異議人仍以前詞
    置辯，顯不足採。
  (三)異議人固辯稱：該交岔路口號誌標示不清等語。惟按交通號
    誌設置目的，無非係藉由燈號輪替，以時間更迭方式，分派
    不同方向交通之行進路權，俾以確保交岔路口之交通順暢與
    安全。而號誌係一由電力運轉之交通管制設施，以紅、黃、
    綠三色燈號或輔以音響，指示車輛及行人停止、注意與行進
    ，設於交岔路口或其他必要地點。標誌、標線、號誌之體形
    、顏色、大小、圖案、字體、反光、照明及設置位置等之設
    計，均應依本規則之規定。如因特殊需要必需增減或變更者
    ，應先報請交通部會同內政部核定後公告實施，道路交通標
    誌標線號誌設置規則第2條、第193條、第234條分別定有明
    文。是號誌設置位置為何，係由主管機關斟酌交通安全之需
    要，視實際情況，本於權責定之，有其裁量空間。因此，異
    議人如認舉發地點之號誌設置不良，應循正當途徑，向主管
    機關陳述反應，促其檢討改善。然該等號誌設置在未依法定
    程序變更前，所有用路人仍應有遵守之義務。倘所有汽、機
    車駕駛人見主管機關所設置之標線、標誌或號誌，全憑主觀
    之認知，認為設置不當即可恣意違反，則將如何建立道路上
    所劃設標誌、標線或號誌之公信力，交通安全之秩序將無從
    建立，其他用路人之生命、財產安全，亦將失去保障。是異
    議人主觀上認為舉發地點之標線不清及號誌設置不良，自應
    循其他正當途徑向主管機關陳述反應，以促其檢討改善，自
    無從僅據其個人主觀上之認知，進而請求解免本件違規行為
    之處罰，故異議人仍以前詞置辯，自不足採。
五、綜上所述，本件異議人既然有上開違規之事實，原處分機關
    據以援引道路交通管理處罰條例第53條第1項、第63條第1項
    第3款之規定，裁處1,800元罰鍰，並記違規點數3點，於法
    並無不當，本件異議為無理由，應予駁回。
六、據上論斷，應依道路交通管理處罰條例第87條第2項、道路
    交通案件處理辦法第19條，裁定如主文。
中    華    民    國    98    年    2     月    26    日
                  交通法庭法  官  蘇錦秀
以上正本證明與原本無異。
如不服本裁定，應於裁定送達後5日內向本院提出抗告狀。（需
附繕本）
                          書記官  劉晨輝
中    華    民    國    98    年    2     月    27    日


司法院資訊處製作；財團法人民間司法改革基金會備份。
